臺灣高等法院高雄分院刑事判決　　　　　96年度上訴字第34號
上　訴　人　臺灣高雄地方法院檢察署檢察官
被　　　告　甲○○
上列上訴人因被告違反毒品危害防制條例案件，不服臺灣高雄地
方法院95年度訴字第2775號中華民國95年11月21日第一審判決（
起訴案號：臺灣高雄地方法院檢察署95年度毒偵字第5049號；併
辦案號：同署95年度毒偵字第6602號），提起上訴暨移請併辦（
同署95年度毒偵字第9146號），本院判決如下：
     主  文
原判決關於施用第二級毒品暨定執行刑部分均撤銷。
甲○○施用第二級毒品，累犯，處有期徒刑伍月，如易科罰金，
以新台幣壹仟元折算壹日。
     事  實
一、甲○○前因違反毒品危害防制條例案件，於民國91年9 月30
    日經原審法院以91年度訴字第2412號判處有期徒刑10月確定
    ，嗣至93年10月28日縮短刑期假釋期滿執行完畢。
二、甲○○前因施用毒品案件，經法院裁定觀察勒戒並送執行，
    嗣因認有繼續施用傾向，經法院裁定強制戒治並送執行，經
    裁定停止戒治於92年1 月24日停止其處分出監，所餘期間付
    保護管束，並於同年4 月16日保護管束期滿，未經撤銷，視
    為執行完畢。詎其仍不知悔改，於上開強制戒治執行完畢後
    5 年內，竟仍基於施用第二級毒品安非他命之犯意，於95年
    3 月28日起迄同年8 月4 日止，在鳳山市○○路朋友家中，
    以將安非他命置放於玻璃球燒烤吸食煙氣方式施用安非他命
    多次。嗣因警方分別於同年3 月28日、同年8 月4 日查獲，
    並均對其採尿送驗，均呈甲基安非他命陽性反應，而悉上情
    。又於95年10月21日2 時20分許回溯24小時內之某時，在不
    詳地點，施用第二級毒品安非他命1 次。嗣甲○○因本案為
    原審法院通緝後，於95年10月20日23時30分許，在台北縣土
    城市○○路○段282 號簡愛旅館為警緝獲而採其尿液送驗，
    而查悉上情。
三、案經高雄縣政府警察局鳳山分局及台北縣政府警察局土城分
    局先後報告台灣高雄地方法院檢察官偵查起訴及移送併辦。
    理    由
一、上揭事實，業據被告甲○○於原審審理中坦承不諱，且其各
    次於警方查獲時所採集之尿液，經送檢驗結果，均有甲基安
    非他命之陽性反應，此有各次尿液採證代碼對照表、長榮大
    學及台灣科技檢驗公司濫用藥物尿液檢驗報告各1 份在卷可
    憑；是被告自白確與事實相符，洵堪採信。
二、被告前因施用毒品案件，經法院裁定觀察勒戒並送執行，嗣
    因認有繼續施用傾向，經法院裁定強制戒治並送執行，嗣經
    裁定停止戒治於92年1 月24日停止其處分出監，所餘期間付
    保護管束，並於同年4 月16日保護管束期滿，未經撤銷，視
    為執行完畢等情，有臺灣高雄地方法院檢察署刑案資料查註
    紀錄表及臺灣高等法院被告前案紀錄表各1 份可參，被告於
    強制戒治執行完畢釋放後5 年內，復犯本件施用第一級、第
    二級毒品之罪行，事證明確，核符毒品危害防制條例第23條
    第2 項規定，依法應予論科。
三、查甲基安非他命為毒品危害防制條例第2 條第2 項第2 款所
    稱之第二級毒品，核被告施用安非他命之行為，係犯該條例
    第10條第2 項之施用第二級毒品罪。被告持有安非他命後，
    進而施用，其持有之低度行為，應為施用之高度行為所吸收
    ，不另論罪。
四、公訴及併辦意旨雖以被告於上揭時、地，施用安非他命各多
    次等語。惟查：毒品危害防制條例第2 條第1 項規定之毒品
    ，具有成癮性，故毒品危害防制條例所規定之施用毒品行為
    應即具有因毒品成癮而反覆施用之性質。又按刑事法若干犯
    罪行為態樣，本質上原具有反覆、延續實行之特徵，立法時
    既予特別歸類，定為犯罪構成要件之行為要素，則行為人基
    於概括之犯意，在密切接近之一定時、地持續實行之複次行
    為，倘依社會通念，於客觀上認為符合一個反覆、延續性之
    行為觀念者，於刑法評價上，即應僅成立一罪。學理上所稱
    「集合犯」之職業性、營業性或收集性等具有重複特質之犯
    罪均屬之，例如經營、從事業務、收集、販賣、製造、散布
    等行為概念者是」（最高法院95年台上字第1079號判決要旨
    可資參照)。 雖然，最高法院71年台上字第2837號判例、92
    年度台上字第6744號判決意旨揭示「行為人主觀上就同一犯
    罪構成事實，以單一行為之數個舉動接續進行，以實現一個
    犯罪構成要件，侵害同一法益，客觀上亦認係實施一個犯罪
    行為」之接續犯概念。然查，本院認為毒品危害防制條例所
    規定處罰之施用毒品行為固具有反覆實施之性質，然各次施
    用毒品之行為係滿足各單次毒癮發作所致，各次施用毒品行
    為係各自獨立，尚難認係同一行為之數次舉動，換言之，施
    用毒品行為與上揭接續犯之概念有別；至於，被告行為時之
    刑法第56條固有連續犯之規定，惟集合犯與連續犯之區別在
    於立法者已將本質上具有反覆、延續實行之特徵予特別歸類
    而定為犯罪構成要件之行為要素，且依社會通念於客觀上認
    為符合一個反覆、延續性之行為觀念者即應僅成立集合犯之
    一罪，反之則係連續犯，準此，毒品危害防制條例既依成癮
    性、濫用性及對社會危害性而將毒品分為四級，且僅規定處
    罰施用第一、二級毒品，足見毒品危害防制條例所處罰施用
    第一、二級毒品，其構成要件之行為要素係具有成癮、濫用
    之反覆、延續實行，且依社會通念於客觀上認為符合一個反
    覆、延續性之行為觀念，於刑法評價上，即應僅成立「集合
    犯」之一罪。職是，本院認為施用毒品既屬集合犯之習慣犯
    之性質，不論於刑法修正前、後均無不同，故縱行為人於刑
    法修正前、後各有多次施用毒品行為，然亦僅論以一次構成
    要件的施用毒品行為，以求理論之一致。從而，被告先後施
    用第二級毒品安非他命各多次，本質上屬集合犯之實質上一
    罪關係。又被告前因違反毒品危害防制條例案件，於91年9
    月30日經原審法院以91年度訴字第2412號判處有期徒刑10月
    確定，嗣至93年10月28日縮短刑期假釋期滿執行完畢之事實
    ，有臺灣高等法院被告前案紀錄表乙紙附卷可稽，其於5 年
    以內再故意犯本件最重本刑為有期徒刑以上之罪，不論依修
    正前之刑法第47條，或修正後之刑法第47條第1 項之規定，
    均構成累犯，對被告而言並無有利或不利之情形，自不生新
    舊法比較之問題，應逕依刑法第47條，論以累犯，加重其刑
    。又檢察官雖僅就被告於95年3 月28日18時15分起回溯24小
    時內之某時，在不詳地點，施用第二級毒品安非他命之犯行
    提起公訴，惟被告其餘如事實欄所載之施用第二級毒品犯行
    ，與上開起訴論罪科刑部分有集合犯之一罪關係，均為起訴
    效力所及，本院自得併予審理，併此敘明。
五、原審認被告施用第二級毒品部分罪證明確，予以論罪科刑，
    固非無見；惟原審就被告於95年10月21日2 時20分許回溯24
    小時內之某時，施用第二級毒品犯行（即檢察官上訴移送併
    辦部分），未及審究，尚有未合。檢察官執此聲明上訴，指
    摘原判決此部分不當，為有理由，本院自應將原判決關於施
    用第二級毒品暨定執行刑部分均撤銷改判。爰審酌被告有施
    用毒品，及曾因施用毒品，經強制戒治處分執行完畢釋放後
    ，仍不知悔改警惕，猶繼續施用毒品，暨犯後坦承犯行，與
    施用毒品為自戕行為及對社會危害性、及施用毒品之期間、
    次數等一切情狀，量處如主文第2 項所示之刑，並諭知如易
    科罰金以新台幣1 千元折算1 日，以資懲儆。
六、被告經合法傳喚，無正當理由不到庭，爰不待其陳述，逕行
    判決。另被告施用第一級毒品部分，業經原審判刑確定，本
    院爰不再論述，附此敘明。
據上論斷，應依刑事訴訟法第第369 條第1 項前段、第364 條、
第299 條第1 項前段、第371 條，毒品危害防制條例第10條第2
項，刑法第11條前段、第47條、第41條第1 項，判決如主文。
本案經檢察官陳國全到庭執行職務。
中　　華　　民　　國　　96　　年　　1 　　月　　31　　日
                  刑事第四庭    審判長法  官  蕭權閔
                                      法  官  林水城
                                      法  官  吳進寶
以上正本證明與原本無異。
本判決不得上訴。
中　　華　　民　　國　　96　　年　　1 　　月　　31　　日
                                      書記官  林佳蓉
附錄本判決論罪科刑法條：
毒品危害防制條例第10條第2項
施用第二級毒品者，處 3 年以下有期徒刑。
